【裁判字號】    98,交聲,401
【裁判日期】    981118
【裁判案由】    聲明異議
【裁判全文】
臺灣嘉義地方法院交通事件裁定         98年度交聲字第401號
原處分機關  交通部公路總局嘉義區監理所嘉義市監理站
異  議  人
即受處分人  乙○○
上列異議人即受處分人因違反道路交通管理處罰條例案件，對於
原處分機關即交通部公路總局嘉義區監理所嘉義市監理站中華民
國98年9月21日所為之處分（嘉監義裁字第裁76－L00000000號裁
決書）聲明異議，本院裁定如下：
    主  文
異議駁回。
    理  由
一、原處分意旨略以：異議人即受處分人乙○○（下稱異議人）
    於民國98年8月15日下午2時37分許，駕駛車牌號碼HA－5383
    號自用小客車，在嘉義市○○路與永安街口處，因行經有燈
    光號誌管制之交岔路口闖紅燈之違規，經警掣開嘉市警交字
    第L00000000號舉發違反道路交通管理事件通知單（下稱舉
    發通知單），指定應到案日期為98年8月30日（星期日）前
    ，異議人於98年3月31日到案提出陳述意見，經函詢原舉發
    機關，仍認違規情事屬實，遂於98年9月21日，依道路交通
    管理處罰條例第53條第1項及違反道路交通管理事件統一裁
    罰基準及處理細則等規定，以嘉監義裁字第裁76－L0000000
    0號裁決書裁處異議人罰鍰新臺幣（下同）2,700 元，並依
    同條例第63條第1項規定記違規點數3點，並無違誤等語。
二、聲明異議意旨則略以：確實於上揭時間，駕駛前開自用小客
    車行經該處，然係綠燈轉為黃燈時通過路口，並未闖紅燈，
    經警攔下後，另1位警員有拍照，攔停之警員告知會寄照片
    ，有爭議可申訴，遂在舉發通知單上簽名，事後竟無照片，
    然確實並未闖紅燈，原裁決所憑顯然有誤，為此聲明異議，
    請求撤銷原處分云云。
三、按汽車駕駛人，行經有燈光號誌管制之交岔路口闖紅燈者，
    處1,800元以上5,400元以下罰鍰；又汽車駕駛人有第53條情
    形者，記違規點數3點，道路交通管理處罰條例第53條第1項
    及第63條第1項第3款分別定有明文。至於汽車駕駛人違反道
    路交通管理處罰條例第53條第1項規定，於到案期限內繳納
    罰鍰或到案聽候裁決者，得僅繳納最低罰鍰2,700元，此觀
    違反道路交通管理事件統一裁罰基準表所訂亦明。
四、經查：
(一)本件異議人在上開時、地，駕駛前揭自用小客車，因闖紅燈
    之違規，經嘉義市政府警察局第一分局八掌派出所甲○○警
    員掣開舉發通知單，異議人當場收受，並於舉發通知單上所
    載應到案日期98年8月30日（星期日）後之上班日即98年8月
    31日向原處分機關提出陳述意見，經原處分機關函詢舉發單
    位調查結果，認異議人違規情事屬實，而為本案裁決，此有
    舉發通知單、陳述單、嘉義市政府警察局第一分局98年9月1
    4日嘉市警一交字第0980034175號函及原處分機關之裁決書
    各1份存卷可按（見原處分機關函送之處理交通違規聲明異
    議案件卷宗第1、2、4、9頁），亦為異議人所不爭執。另證
    人即舉發之甲○○警員於本院調查時到庭結證稱：當天在上
    開路口執行勤務，共有3位警員，親見被告駕車闖紅燈，取
    締類此案件，係以路口兩方向之燈號綜合觀之，即永安街口
    之燈號完全變成綠燈，而仁愛路路口之燈號完全變成紅燈時
    ，才會取締，不是燈號一變紅燈即取締。另當時並未架設錄
    影機，事後詢問另2位警員亦無拍攝照片，現場並無人向被
    告稱以：有拍照，會寄照片等語，異議人當場收受舉發通知
    單。又當時路上車況良好，視線並無遮蔽情事，可以清楚看
    到異議人駕車闖越紅燈號誌等語（見本院卷第14至17頁），
    本院審酌警員兼有交通勤務之執行，對於車輛動態之觀察程
    度本較一般人更為專注，證人既在本件異議人駕車行向前方
    之路口處執行交通勤務，輔以當時係日間下午時分，氣候良
    好、視線無礙，路口並無遮蔽視線之情形，證人對於前方行
    駛而至之異議人所駕駛之自用小客車於紅燈時穿越路口，應
    無誤看或誤為判斷之情事，要應無疑。
(二)再者，甲○○警員於本院調查時亦具結證稱：舉發闖紅燈違
    規為免爭議，係於燈號已完全轉換為紅燈後，此時行駛通過
    路口之車輛始會攔停等語（見本院卷第16頁），更徵證人前
    揭所為證詞，應無瑕疵可指。再參諸交通警察舉發違反道路
    交通管理處罰條例所列之違規事實，本質上為行政處分，係
    公務員基於職務上之權力，依法就特定之具體事件所為之具
    公法上效果之單方行政行為，基於公務員為公法上行為具有
    公信力之原則，該行政行為當可被推定為真正，即警員本其
    維護交通秩序、安全職責所為之舉發，自應受到合法、正確
    之推定，本件證人甲○○警員司職執行交通取締勤務，其對
    此等交通案件必有相當舉發之經驗，證述依法執行職務時，
    親眼目睹異議人駕車闖紅燈，並就其親眼見聞於受有具結程
    序及偽證罪擔保之情形下至法院到庭為證述，而所為前開證
    詞，對於如何發現異議人駕車闖紅燈之過程，已提出合理、
    詳實之說明，亦無何違背一般經驗或論理法則之情形，其前
    揭證詞，自堪以採信。異議人空言指稱當時號誌係轉為黃燈
    ，尚未轉為紅燈，並未闖紅燈云云，自無可採。
(三)本件原處分機關裁決異議人駕車行經有燈光號誌管制之交岔
    路口闖紅燈，乃引據舉發通知單為證，而舉發本件違規事件
    之警員甲○○，就如何查獲並舉發之經過，於本院訊問時到
    庭證述無訛，已如前述，衡諸證人之證言本屬證據方法之一
    ，亦屬異議人違規之適合證明，本院復查無其證詞有何違反
    常理，不足採信之處，是異議人上開所辯，難為其有利之認
    定。本件違規事實，業據證人證述甚詳，已臻明確，縱無錄
    影或拍攝照片等證據為憑，亦無礙於上揭認定，至為灼然。
五、綜上所述，本件異議人駕駛前揭自用小客車，確有「駕車行
    經有燈光號誌管制之交岔路口闖紅燈」之違規，允無疑義。
    原處分機關依道路交通管理處罰條例第53條第1項、第63條
    第1項第3款及違反道路交通管理事件統一裁罰基準表等規定
    ，裁處異議人最低罰鍰2,700元，並記違規點數3點，核無不
    當，異議人聲明異議為無理由，應予駁回。
據上論斷，應依道路交通管理處罰條例第87條第2項，道路交通案
件處理辦法第19條規定，裁定如主文。
中    華    民    國    98    年    11    月    18    日
                  交通法庭法  官  林青怡
上列正本證明與原本無異。
如不服本裁定，應於裁定送達後5日內向本院提出抗告狀（應附
繕本）。
中    華    民    國    98    年    11    月    19    日
                          書記官  李佳惠


司法院資訊處製作；財團法人民間司法改革基金會備份。
